臺灣高雄地方法院刑事判決　　　　　　　　　　　　　九十一年度訴字第七二六號
　　公　訴　人　臺灣高雄地方法院檢察署檢察官
　　被　　　告　戊○○
　　被　　　告　丁○○
　　指定辯護人　本院公設辯護人　庚○○
右列被告因強盜等案件，經檢察官提起公訴（九十一年度偵字第二七九號），本院判
決如左：
    主  文
戊○○竊盜，處有期徒刑伍月；又共同意圖為自己不法之所有，而搶奪他人之動產，
因脫免逮捕，而當場施以強暴，未遂，處有期徒刑參年貳月，應執行有期徒刑參年陸
月。
丁○○共同意圖為自己不法之所有，而搶奪他人之動產，因脫免逮捕，而當場施以強
暴，未遂，處有期徒刑參年貳月。
    事  實
一、戊○○於民國九十年十二月十七日二十時許，在高雄市○○○街七十七巷對面巷
    口，因見甲○○所有停放於該處之車牌號碼０ＰＰ─一六三號重型機車鑰匙仍插
    於電門孔未被取下，且無人看管，竟萌意圖為自己不法所有之犯意，以該鑰匙啟
    動引擎而竊得該機車後，供己代步使用。又戊○○與丁○○為男女朋友關係，丁○○並住於戊○○位於高雄市苓雅區○○○街七十七巷二十一之二號居所，二人
    平日即有施用毒品之惡習，因缺錢購買毒品，戊○○乃於九十年十二月二十日十
    七時許，二人共乘騎前開竊來之車牌號碼ＯＰＰ─一六三號重型機車一同出遊時
    ，臨時起意要不知係贓車之丁○○騎乘該機車後載戊○○，並告知丁○○準備要
    行搶，雖丁○○曾要戊○○放棄行搶念頭，惟遭戊○○拒絕，丁○○遂與戊○○
    共同基於意圖為自己不法所有之犯意聯絡及行為分擔，依戊○○之指示在高雄市
    苓雅區○○路附近，沿途尋找作案對象伺機行搶，適有丙○○○左手提著一只皮
    包（內有新台幣一千五百元），獨自一人步行於輔仁路一五一巷內，戊○○見機
    不可失，乃叫丁○○調頭靠近丙○○○後，趁丙○○○不及防備之際，由戊○○
    徒手行搶，並於抓住該只皮包時，丁○○立即加速欲離去，丙○○○見狀仍緊抓
    皮包不放並大聲喊叫搶劫，因而被拖行約四十餘公尺遠，致丙○○○頭部受有後
    枕部腫之傷害（此部分未據告訴，詳如後述），戊○○見丙○○○仍緊抓住皮包
    ，遂自動鬆手而未得逞，而丁○○所騎乘之機車並因車速過快，慣性地往前傾倒
    ，戊○○與丁○○亦雙雙倒地，二人迅即自地上爬起後，改由戊○○騎乘該輛機
    附載丁○○欲逃離時，遭聽聞丙○○○喊叫而前來之乙○○以手推倒機車後，再
    抱住戊○○以防其逃跑，戊○○為圖脫免被逮，遂極力扭動身軀欲掙脫，因戊○○身材槐梧，乙○○雙手無法抱住，乃改以拉住戊○○後方褲腰帶，戊○○仍圖
    脫逃，乙○○遂因之被戊○○拖著在週遭拉扯掙扎，而致其右手臂、右腳膝蓋及
    小腿受有擦傷（此部分亦未據告訴，詳如後述），是時戊○○並趁機拔得該機車
    之鑰匙，另一路人己○○見機車鑰匙遭戊○○持有中，為免戊○○趁隙再騎機車
    逃逸，即自戊○○身上拔下該串鑰匙，而丁○○則自戊○○遭乙○○抱住時起，
    即神情極為兇悍地欲拉開乙○○的手，並一直叫戊○○趕快逃跑，旋為據報趕到
    之員警合力當場逮獲，並當場起獲上開遭竊之機車一輛。
二、案經高雄市政府警察局苓雅分局移送臺灣高雄地方法院檢察檢察官偵查起訴。
    理  由
一、訊據被告戊○○對有於右揭時地竊得甲○○所有車牌號碼ＯＰＰ─一六三號重型
    機車一輛供己騎用之事實坦認不諱，並經證人洪進受即甲○○之父於警訊時證述
    該機遭竊並已報案等語屬實，復有車籍作業系統查詢認可資料、贓物領結各一紙
    附卷可按，被告自白與事實相符，此部分犯行堪以認定。又被告戊○○、丁○○
    固不否認有於上開時地，由丁○○騎乘車牌號碼ＯＰＰ─一六三號機車後載戊○○，由戊○○徒手搶奪丙○○○皮包未得逞，並遭乙○○、己○○等人逮獲等事
    實不諱，惟均矢口否認有何強盜之犯行，被告戊○○辯稱：當天是一起出來閒逛
    ，並去武廟拜拜後，因在廟內廁所施打毒品，頭會暈才換由丁○○騎車載我要回
    家，當時是臨時起意要去搶被害人，丁○○事先並不知我要去行搶，不是故意要
    拉被害人，後來有跌倒，被路人乙○○與其他人壓住，當時只想要站起來，並不
    是要逃跑云云；被告丁○○則以與戊○○一起去武廟拜拜後，是戊○○說他頭暈
    叫我騎車載他，便依他指示沿著行搶的那條路騎要回家，事先不知戊○○要行搶
    等語置辯。經查，被告二人如何共謀搶奪路人財物，而由被告丁○○騎乘機車後
    載被告戊○○，並由被告戊○○於前開時地徒手搶奪被害人丙○○○皮包未得逞
    等情，業據被告二人於警訊及偵查初訊時供承不諱，且互核一致；而被告二人行
    搶之過程及為脫免被逮捕而對阻止被告二人逃離之乙○○施以強暴之行為，致乙○○受有傷害等節，亦據證人丙○○○於警偵訊及本院審理時證述：「當時是在
    回家的路上，我家是在我的右前方，我靠著路邊所停的車子邊邊走，巷子約六米
    寬，巷子二旁都有停車子，我聽到後面有機車的聲音，我就閃到車子與車子中間
    的縫隙站在裡面一點，想要讓機車先通過，結果那部機車就故意靠近我由後坐的
    男子出手搶我左手用手提著的皮包，同時間他們的速度就加快，在這之間我聽到
    後面他們機車的聲音時他們的速度普通並沒有像搶到我皮包之後的速度這麼快。
    被搶的皮包是長橢圓型，大約長二十公分，寬約十多公分。被搶時我死抓著不放
    手，所以我跌倒就被拖行了四十幾公尺，最後是被告先放手，因為他們速度很快
    所以他們也跌倒，我自己馬上站起來喊搶劫，就有二位路人即乙○○及己○○出
    來幫忙。被搶當時巷子裡並沒有什麼人在走動，當時路人乙○○先抓住男被告，
  女被告就站在旁邊看並說他們不是搶劫，他們是騎機車不小心勾到我皮包，男被
    告被路人抱住，機車則是倒在地上，我在被拖行時，機車車身就不穩了，當時男
    被告放手時，皮包我還是緊抓著沒放。當時我很害怕有看到乙○○與男的在掙扎
    ，男的一直想要逃跑，女的一直站在旁邊要將乙○○的手拉開想要讓男的逃跑」
    等語，證人乙○○證陳：「當天我在銀行旁邊工作，我到有人喊搶劫，我抬頭看
    到被告戊○○摔倒，他要騎機車跑掉，我上前抓著戊○○，將車關閉，丁○○就
    抓著我的手不讓我抓戊○○，那個女的很兇，後來我跟戊○○拉扯導致我受傷」
    「當時約下午五點多，被行搶地點附近有一間銀行，我剛好在銀行一樓提款機處
    監督工人工作，我聽到被害人喊搶劫，我就衝出去了，我衝出去時看到二位被告
    的機車因車身不穩跌倒，跌倒時是女的騎車的，他們跌倒後換男的很快的站起來
    要騎機車逃走，女的也已經坐在車子後坐上了，我就衝過去先將機車手把推倒，
    再出手緊緊抱住男的，男的一直在掙脫，我與男的都站著，因為男的二十幾歲我
    沒有辦法抱住他的腰，只有改拉他的皮帶，女的則是在旁邊一直要將我的手扳開
    讓男的跑掉，這時己○○就過來了，我有看到有人在拉機車的鑰匙，我當時就喊
    說要將機車鑰匙拔掉，當時我還是一直抓住男的皮帶，他想要跑一直在掙脫，我
    也被他拖著在週遭爭扎，我們二個人都有跌倒，他站起來，我也站起來，我還是
    都沒有放手，他還是一直想要跑，我的右手臂、右腳膝蓋及小腿都有擦傷，後來
    警察很快就來了，當時這條巷子二旁都有停放轎車」等語，及證人己○○證稱：
    「當時我正好騎機車在回家的路上，我看到女的騎車子，男的坐在後面，被害人
    在後面被拖行，當時我以為是夫妻吵架，後來覺得有異又聽到被害人在喊搶劫，
    我就往前去看，結果是被害人的皮包被搶，被害人被拖行，被告拖行被害人時被
    告車速很快，因女的在騎車，男的與被害人在拉扯，所以機車不穩就跌倒了，二
    位被告跌倒後又很快的由男的站起來要騎機車，女的也已經坐在機車後坐上要逃
    跑，當時乙○○就衝出來先將機車推倒再緊緊抱住那個男的，女的也出手要將乙○○的手扳開並叫男的趕快跑趕快跑，後來乙○○喊說要將機車鑰匙拔起來，結
    果那個男的就先鑰匙拔下來掛在他前褲頭上，我見狀我就從他身上將鑰匙整串拔
    下來，當時那個女的還是一直在拉乙○○的手好讓男的逃跑，他們就這樣一直在
    掙扎，過沒多久警察就來了。當時這條巷子兩側都有停放轎車」等情明確，復有
    協和醫院出具之被害人丙○○○診斷證明書一紙及乙○○受傷之照片二幀在卷可
    稽，是認被告戊○○前開辯解，顯係避重就輕之詞，要無足採。被告丁○○雖仍
    以前開情詞置辯，而被告戊○○亦供陳被告丁○○不知情等語以為呼應，然經本
    院為隔離訊問後，二人就當日被告戊○○何時提議至武廟拜拜乙情，被告戊○○
    陳稱係出去閒逛後才臨時提議前往，與被告丁○○則供陳係被告戊○○提議要去
    拜拜後，才自住處直接出發等語不同，及在武廟由被告丁○○騎機車搭載被告戊○○欲回家前，被告丁○○有無表示要再去閒逛等節，二人之供述亦不一致，依
    此，被告二人前開辯解是否可信，已有疑義；況參酌卷附被告戊○○於本院審理
    時當庭繪製其住處與武廟及行搶現場之相關位置圖觀之，被告之住處係位於武廟
    之西南邊，案發之現場則係位於武廟之東邊，是果若被告丁○○所述是時只是要
    載被告回家為真，則被告丁○○何以未就被告戊○○所指示之路線係朝被告戊○○住所相反之方向行駛乙節為質疑，反而一昧依其指示之路線行駛；再者被告二
    人既均供陳係因戊○○頭暈致無法騎機車，方交由被告丁○○來騎乘，則在此情
    形下，衡諸常情，被告二人自應擇較短之路線行駛以求讓被告戊○○盡快返家休
    息方符常態，又豈會仍朝反方向行駛之理，益徵被告丁○○所辯，要屬卸之詞，
    而被告戊○○供述被告丁○○不知情等語，實為迴護之詞甚明，而難為被告丁○○有利之認定。綜上所述，被告二人共同行搶，且為脫免逮捕而對乙○○施以暴
    強致受傷之犯行，事證己明，渠等之犯行應堪認定。
二、按刑法第三百二十九條準強盜罪之成立，僅需行為人於搶奪或竊盜之際，為脫免
    逮捕、防護贓物或湮滅罪證，而當場施以強暴或脅迫即可成立，其受強暴或脅迫
    之人並不以被害人為限，被告戊○○、丁○○於搶奪財物未得逞後，欲逃逸之際
    ，對前來阻其去路之乙○○施強暴以圖脫免被捕，是核被告二人所為，應依刑法
    第三百二十九條之規定，論以同法第三百二十八條第四項、第一項之準強盜未遂
    罪；另被告戊○○就其竊取上開機車之犯行部分，係犯同法第三百二十條第一項
    之竊盜罪。又刑法所謂之防護贓物乃係指行為人之竊盜或搶奪行為業已將他人之
    財物置於自己實力支配之下，但為人所發現，為避免他人追回，遂施以強暴或脅
    迫行為以排除他人取回之意。本件被害人丙○○○所有之皮包既尚未遭被告二人
    搶奪得逞，已如前述，是縱因被告二人於搶奪過程中有導致其受有傷害之情形存
    在，此亦與防護贓物之要件有間，是公訴人認被告二人所為除構成脫免逮捕要件
    外，亦該當防護贓物之犯行，容有誤會。再被告二人就上開準強盜犯行，具有犯
    意聯絡及行為分擔，為共同正犯。被告二人已著手於搶奪行為之實施，惟未生取
    得財物之結果即當場施以強暴以圖脫免逮捕，其搶奪犯行既屬未遂，是本件準強
    盜罪亦屬未遂，酌依刑法第二十六條前段之規定，按既遂犯之刑度減輕其刑。另
    被告戊○○就上開所犯二罪間，犯意各別，行為互殊，彼此間亦無方法、結果或
    一行為犯數罪之牽連犯及想像競合犯關係，自應分論併罰。又被告二人行為後，
    刑法第三百二十八條等相關法條業於九十一年一月三十日經公告修正，並於同年
    二月一日生效，而其法定刑度則由原來之三年以上十年以下有期徒刑提高為五年
    以上有期徒刑，是依刑第二條第一項規定為新舊法比較之結果，以舊法之條文較
    有利於行為人，故依刑法第二條第一項但書之規定，而適用修正前之較有利於行
    為人之舊法處斷，併疑敘明。被告二人著手於搶奪之之爰審酌被告二人之犯罪動
    機、目的、情節、手段，及所搶奪財物之價值、搶奪後為脫免逮捕而施以強暴，
    對社會安寧秩序及被害人之身心造成之危害非微，本不宜輕縱，惟念被告二人甫
    滿二十歲未幾，思慮難免不周，雖否認有施強暴之犯行，惟態度尚稱良好，應具
    悔意等一切情狀，分別量處如主文所示之刑，並就被告戊○○部分定應執行之刑
    ，以資懲戒。公訴人雖具體求處判決被告戊○○、丁○○二人各有期徒刑五年及
    四年，惟經本院審酌上情尚嫌過重，認以各處如主文所示之刑應足達教化及制裁
    渠等犯行之目的，而不依公訴人所求之刑，併此敘明。
三、公訴意旨另略以：被告二人於前揭時、地，搶奪被害人丙○○○皮包並將之拖行
    四十餘公尺遠，致造成丙○○○受有頭部後枕部瘀腫之傷害，因認被告二人此部
    分犯行亦涉犯刑法第二百七十七條第一項普通傷害罪嫌。固非無見，惟按告訴或
    請求乃論之罪，未經告訴、請求或其告訴、請求經撤回或已逾告訴期間者，法院
    應諭知不受理之判決，刑事訴訟法第三百零三條第三款定有明文。經查，被害人
    丙○○○於警訊時僅證述依法辦理，並未明白表示告訴之意，並於本院審理時再
    次表示並未就傷害部分提出告訴等語在卷，準此，揆諸前開說明，本應諭知不受
    理之判決，惟公訴人認此部分與前開準強盜未遂罪之論罪科刑部分屬牽連犯之裁
    判上一罪之關係，是爰不另為不受理之諭知，附此敘明。
據上論斷，應依刑事訴訟法第二百九十九條第一項前段，刑法第二條第一項但書、第
二十六條前段、第二十八條、第三百二十條第一項、第三百二十九條、第三百二十八
條第四項、第一項、第五十一條第五款，罰金罰鍰提高標準條例第一條前段，判決如
主文。
中      華      民      國    九十一    年      五      月    三十一    日
                                  臺灣高雄地方法院刑事第三庭
                                      法    官  柯彩燕
右正本證明與原本無異。
如不服本判決，應於判決送達後十日內，向本院提出上訴狀。
                                書記官    楊真芬
中    華    民    國      九十一      年      六      月      五      日
